最高法院刑事判決　　　　　　九十六年度台上字第六四七四號
上　訴　人　台灣高等法院高雄分院檢察署檢察官
被　　　告　甲○○
上列上訴人因被告違反毒品危害防制條例案件，不服台灣高等法
院高雄分院中華民國九十六年四月三十日第二審判決（九十六年
度上訴字第六六八號，起訴案號：台灣高雄地方法院檢察署九十
五年度毒偵字第九四八九號），提起上訴，本院判決如下：
    主  文
原判決撤銷，發回台灣高等法院高雄分院。
    理  由
本件原判決認定被告甲○○有其事實欄所載之犯行，因而維持第
一審論被告施用第一級毒品罪，累犯，處有期徒刑壹年，並為相
關從刑之宣告之判決，駁回被告在第二審之上訴；固非無見。
惟查：(一)、起訴係一種訴訟上之請求，犯罪已經起訴，產生訴訟
繫屬，事實欄內，對犯罪行為已予記載，即為法院應予審判之對
象，起訴書事實欄非法院所製作，縱有錯誤，法院亦無「更正」
之權。而裁判上一罪，基於審判不可分原則，其一部事實起訴者
，依刑事訴訟法第二百六十七條之規定，其效力應及於全部，受
訴法院對於未經起訴之他部分犯罪事實，自應一併審判，此為犯
罪事實之一部擴張；基於審判不可分之同一訴訟理論，其全部事
實起訴者，受訴法院認為一部犯罪不能證明或行為不罰時，僅於
判決理由內說明不另為無罪之諭知即可，亦毋庸於主文內為無罪
之宣示，此為犯罪事實之一部縮減。惟如起訴獨立之數個犯罪事
實而無裁判上一罪關係者，受訴法院應分別為有罪、無罪之判決
，並於主文內為有罪、無罪之宣示，方為適法。審判之事實範圍
，既以起訴之事實（包括擴張之事實）為範圍，如事實已經起訴
而未予裁判，自屬違背法令，此觀刑事訴訟法第三百七十九條第
十二款規定自明。本件檢察官起訴書犯罪事實欄載稱：被告未戒
除毒癮，於民國九十五年十一月二十六日某時許，在高雄市○鎮
區○○路二七四號住處房間，以針筒注射手臂之方式，施用第一
級毒品海洛因「數次」。嗣經警於九十五年十一月二十七日下午
二時十五分許，在高雄市前鎮區○○○路與鎮中路口，攔檢被告
後查悉上情，並自被告左手扣得海洛因一小包（毛重0.34公克）
等情（見起訴書第一頁）；第一審及原審審理結果均認定：被告
於九十五年十一月二十六日十五時許，在高雄市○鎮區○○路二
七四號住處房間，將海洛因加水稀釋、以針筒注射方式，施用海
洛因「一次」（見一審判決第一頁、原判決第一頁）。則檢察官
如係以裁判上一罪關係起訴被告數次施用海洛因犯行，原審認為
該施用「一次」以外部分犯罪不能證明或行為不罰時，應於判決
理由內說明不另為無罪之諭知；如係以獨立之數個犯罪而無裁判
上一罪關係起訴者，原審認為該施用「一次」以外部分犯罪不能
證明或行為不罰時，應為無罪之判決，並於主文內為無罪之宣示
。惟原判決以「起訴意旨雖載被告施用第一級毒品海洛因數次，
惟所憑之證據除被告於偵查中關於施用毒品頻率部分之自白外，
別無其他事證相佐；另高雄市立凱旋醫院九十五年十二月十一日
濫用藥物尿液檢驗報告僅能證明被告曾施用海洛因，亦無法證明
被告施用海洛因之次數，依據刑事訴訟法第一百五十六條第二項
之規定，本院認被告施用海洛因之次數應為一次，起訴意旨容有
誤會」，逕以更正處理，衡諸上開說明，不無可議。(二)、違反毒
品危害防制條例第十條施用第一級、第二級毒品所查扣毒品之外
包裝係用以包裹毒品，防其裸露、潮濕，便於攜帶販賣，自係供
施用毒品所用之物，如屬被告所有，並能從毒品析離，因非毒品
本身，不得併同毒品依該條例第十八條第一項前段規定宣告沒收
銷燬之，亦非屬該條例第十九條第一項規定宣告沒收之範圍，應
援引刑法第三十八條第一項第二款為沒收之準據，方屬適法。本
件扣案之毒品海洛因一包為被告所有，已據其於警詢時自承在卷
，經送請高雄市立凱旋醫院檢驗結果，確屬第一級毒品海洛因無
訛（檢驗後淨重 0.142公克），此有該醫院九十五年十二月十一
日鑑定書一紙在卷可憑（見九十五年度毒偵字第九四八九號卷第
二十四頁），如該檢驗通知書所載無誤，上開包裝既係用以包裹
毒品，防其裸露、潮濕，便於攜帶販賣，自係供施用毒品所用之
物，且屬被告所有，並能從毒品析離，即應依刑法第三十八條第
一項第二款宣告沒收。原審及第一審判決就上開可與毒品析離之
外包裝，併同毒品依該條例第十八條第一項前段規定宣告沒收銷
燬之，適用法則顯有不當。檢察官上訴意旨雖未指摘及此，惟為
本院得依職權調查之事項，應認原判決有撤銷發回之原因。又檢
察官移請併辦部分（台灣高雄地方法院檢察署九十六年度毒偵字
第二二三七號、九十六年度毒偵字第四五五八號），案經發回，
應併注意及之。
據上論結，應依刑事訴訟法第三百九十七條、第四百零一條，判
決如主文。
中　　華　　民　　國　九十六　年　 十一 　月  二十二  日
                      最高法院刑事第十二庭
                          審判長法官  洪　文　章
                                法官  王　居　財
                                法官  郭　毓　洲
                                法官  黃　梅　月
                                法官  邱　同　印
      本件正本證明與原本無異
                                      書  記  官
中　　華　　民　　國　九十六　年　 十一　 月  二十七  日
                                                    M
